【裁判字號】    94,簡,1088
【裁判日期】    950425
【裁判案由】    保全業法
【裁判全文】
臺北高等行政法院判決
                                     94年度簡字第01088號
原      告  長宏興保全股份有限公司
代  表  人  甲○○
被      告  臺北縣政府
代  表  人  乙○○（縣長）
訴訟代理人  丙○○
上列當事人間因保全業法事件，原告不服內政部中華民國94年11
月1日 台內訴字第0940009391號訴願決定，提起行政訴訟。本院
判決如下：
    主  文
訴願決定及原處分均撤銷。
訴訟費用由被告負擔。
    事實及理由
一、本件兩造不爭之事實經過：
    原告前經內政部於民國92年8 月25日以台內警字第09200782
    53號函許可於基隆市○○區○○路133 之2 號4 樓（以下簡
    稱原營業址）經營保經營保全業務，於93年6 月2 日向被告
    查詢板橋市自強新村92巷6 號1 樓（以下簡稱新址）是否可
    為保全業辦公室登記，經被告以93年6 月7 日北府建登字第
    0930420821號函復可為登記，嗣並於同年7 月1 日遷移至板
    橋新址，並於93年7 月20日向警政署申請許可變更營業處所
    。因被告所屬警察局依警政署指示於93年7 月23日派員勘查
    新址，被告是認原告於93年7 月1 日起，未依規定於許可經
    營處所營業，逕行搬遷至新址營業，違反保全業法第8 條第
    1 項第1 款規定，乃依保全業法第16條第1 項第1 款規定，
    以93年10月20日北府警刑字第093013 7485 號處分書裁處原
    告20萬元罰鍰。原告不服，提起訴願，復遭內政部94年11
    月1 日台內訴字第0940009391號訴願決定駁回等事實，並有
    被告上開函、處分書、原告申請書、警政署函、偵訊筆錄、
    現場勘查照片4 幀及訴願決定書（以上均影本）附於原處分
    卷及本院卷可稽，自堪信為真實。
二、原告主張：被告未察原營業址係原告所承租，租期至94 年
    月30日屆滿，是於1 年前即另覓得板橋新址營業，並經被告
    以93年6 月7 日北府建登字第0930 420821 號函復該新址得
    為營業處所登記，乃於同年7 月20日向警政署申請許可變更
    營業處所，在此之前，未於新址有何營業行為，原告不服，
    提起訴願，復遭駁回，而訴願決定未分辨未經許可擅自變更
    營業處所，與經營保全業務未備固定專用之營業處所，屬不
    同之情狀，將之混為一談，復未明原告辦公設備遷移至新營
    業址，係為申請變更營業地址做準備乙情，為此提起本件訴
    訟，並聲明：(一)、訴願決定及原處分均撤銷。
    (二)、訴訟費用由被告負擔。
三、被告則以：原告與原屋主之租約於93年6 月30日終止，其並
    於93年6 月2 日向被告所屬建設局查詢新址可否為保全業辦
    公室登記，經該局於93年6 月7 日函復得辦理登記，原告遲
    至93年7 月20日（原營業處所終止租屋契約後20日）始向警
    政署提出變更營業處所申請，故自93年7 月1 日原營業址租
    屋契約終止後至該公司完成變更新址止，原告並無合法登記
    許可之固定專用營業處所。另原告實際從事保全服務項目為
    駐衛保全，搬遷自動通報情況管制系統（主機、不斷電、容
    錯系統）僅需1 至2 個工作天即可完成，非如從事系統保全
    業務之保全公司，須花費長時間於自動通報系統之安裝、維
    護管理，是原告有違反保全業法第8 條第1 項第1 款規定之
    情形等語，資為抗辯，並聲明：(一)、原告之訴駁回。(二)、訴
    訟費用由原告負擔。
四、本院之判斷：
(一)、按「經營保全業應有左列設備：一、固定專用之營業處所。
    ．．．」、「有左列情事之一者，主管機關得處新臺幣十萬
    元以上五十萬元以下罰鍰：一、違反第八條規定，未備應有
    之設備者。」保全業法第8 條第1 項第1 款及第16條第1 項
    第1 款分別定有明文；而由該法第8 條第1 項第1 款將「固
    定專用之營業處所」列為該條第1 項所指之設備內容之一，
    則同法第16條第1 項第1 款所指之「違反第八條規定，未備
    應有之設備」規定，自亦包含未設「固定專用之營業處所」
    。次按「經營保全業務者，應檢附申請書、營業計畫書，向
    中央主管機關申請許可，於取得許可證後，始得申請公司設
    立登記。」同法第5 條前段著有規定；而該第5 條所定營業
    計畫書，應載明公司名稱及營業處所，為保全業法施行細則
    第2 條第1 款所明定；又保全業法所稱之保全業，係指依該
    法許可，並經依法設立經營保全業務之股份有限公司，為該
    法第3 條規定甚明，則經取得許可證而已為公司設立之保全
    業者，必已有固定之營業處所，是第16條第1 項第1 款所指
    之「違反第八條規定，未備應有之設備」規定，於「固定專
    用之營業處所」方面而言，應係指自原固定之營業處所遷移
    而新設之營業處所未定，或營業處所並非專用之情形。至將
    原營業處所遷移到固定專用之新營業處所，縱其營業處所尚
    未經主管機關許可，並依公司法第17條第1 項辦理公司變更
    登記，核其情形，仍與上述法條規定係處罰「未備應有之固
    定專用之營業處所」之要件不符；蓋許可、登記，無非基於
    便利主管機關管理之目的，公司法就未依期限辦理公司登記
    ，已於該法第387 條第7 項規定有罰鍰及限期改正之裁處，
    是被告認保全業者在尚未經許可之情形下，遷移原營業處所
    ，即有保全業法第16條第1 項第1 款所指之違法情事，乃有
    率斷之嫌，尚無可採，首先敘明。
(二)、查原告於93年7 月1 日起即未於原營業址營業，而未經申請
    許可，擅自變更營業處所至新址之事實，固據原告代表人於
    警訊時陳稱：「93年7 月1 日搬遷，因為基隆地區業績不好
    及租約到期因素遷移」「基隆地區（基隆市○○區○○路
    133 之2 號4 樓）已於93年7 月1 日停止營業，目前公司位
    址（置）暫時遷至板橋市自強新村92巷6 號1 樓，目前人員
    有4 位」「（問：是否有內政部警政署核發變更處所許可函
    ？）沒有」等情綦詳（見原處分卷附偵訊筆錄影本），並有
    新址租約在卷可憑。觀諸被告所屬警察局於93年7 月23日派
    員勘查時所攝照片（見原處分卷），系爭新址辦公設備一應
    俱全，且已就固定位置，此復為原告所自承在卷（見起訴狀
    第4 頁第2 行）；暨原告前於93年7 月1 日即以新址為公司
    地址發函警政署表明其公司已搬遷至新址乙節，則原告於93
    年7 月1 日已搬遷至系爭新址，乃堪認定。惟前已述及，原
    告於93年6 月2 日即就板橋新址向被告查詢是否登記為保全
    業辦公室，並於93年7 月20日向內政部警政署為變更營業處
    所申請許可，可見原告自始即以板橋新址為其遷移後之固定
    營業處所；稽之被告所屬警察局所攝上述照片，該址除原告
    外，復別無其他營業或公司與其併予使用，則揆諸前開說明
    ，尚難認原告有何「未備固定專用之營業處所」情事，被告
    遽以上開規定，予以裁處罰鍰20萬元，於法自有未合。至原
    告未經許可、辦理公司登記即為變更營業處所之行為，是否
    違反其他法規乃屬另一問題，附此敘明。
五、綜上所述，被告依前揭保全業法第16條第1 項第1 款規定，
    裁處原告20萬元罰鍰，於法未合，訴願決定未予糾正，亦有
    可議，原告執此指摘，為有理由，自應由本院將訴願決定及
    原處分均予撤銷。
六、本件事證已臻明確，兩造另就遷移新址所需準備時間及營業
    與否之攻擊及防禦方法，經核與本件判決結果不生影響，故
    不逐一論究說明，附敘明之。
據上論結，本件原告之訴為有理由，爰依行政訴訟法第98條第3
項前段判決如主文。
中    華    民    國    95    年     4    月   25     日
                          第 七 庭  法  官  劉介中
上為正本係照原本作成。
本件以訴訟事件所涉及之法律見解具有原則性者為限，始得於本
判決送達後20日內向本院提出上訴狀並表明上訴理由，如已於本
判決宣示後送達前提起上訴者，應於判決送達後20日內補具上訴
理由（均按他造人數附繕本），且經最高行政法院許可後方得上
訴。
中    華    民    國    95    年     4    月   25     日
                                    書記官  黃明和


司法院資訊處製作；財團法人民間司法改革基金會備份。
